【裁判字號】    99,上易,416
【裁判日期】    990316
【裁判案由】    妨害自由
【裁判全文】
臺灣高等法院刑事判決                 99年度上易字第416號
上  訴  人  臺灣新竹地方法院檢察署檢察官
被      告  乙○○
上列上訴人因被告恐嚇案件，不服臺灣新竹地方法院98年度易字
第274號，中華民國99年1月11日第一審判決（起訴案號：臺灣新
竹地方法院檢察署98年度蒞追字第10號），提起上訴，本院判決
如下：
    主  文
上訴駁回。
    理  由
一、原審以檢察官起訴被告乙○○觸犯刑法第305條恐嚇危害安
    全罪嫌，另追加起訴恐嚇被害人甲○○部分（詳如附件追加
    起訴書），認係追加起訴之程序違背規定，不經言詞辯論而
    諭知本件公訴不受理之判決，核無違誤，應予維持，援引原
    審判決之理由（詳如附件98年度易字第274號判決）。
二、檢察官上訴意旨以：本件原審以檢察官於臺灣新竹地方法院
    98年度訴字第283號案件審判程序辯論終結後（該案民國98
    年12月9日辯論終結），始於98年12月21日追加起訴而繫屬
    於法院，而依刑事訴訟法第265條第1項規定，追加起訴必須
    於第一審辯論終結前，是本件追加起訴之程序已違背規定，
    爰不經言詞辯論，逕為不受理判決，雖非無見。惟本案被告
    原涉犯非法持有槍枝、子彈及恐嚇罪嫌（就恐嚇被害人陳傳
    忠部分），因審理時另一被害人甲○○亦證述遭被告持槍恐
    嚇，此部分與本案有刑事訴訟法第7條第1款所規定一人犯數
    罪之牽連關係，故檢察官於98年12月9日第一審言詞辯論終
    結前，當庭以言詞追加起訴，已生合法之追加起訴效力。另
    檢察官為求完備以及檢方案件管理上有稽可考，遂於98年12
    月10日對於同一案號之同一案件補充追加起訴之書面，並於
    同月18日案件宣判前（該案於同月23日宣判）以公文方式檢
    送上開書面予新竹地院，該書面顯非檢察官上開言詞追加起
    訴外之另一獨立之追加起訴，即檢察官於98年12月9日言詞
    追加起訴後，隨即於隔日立刻補充上開追加起訴書，且該書
    面中被告之犯罪事實與檢察官當庭言詞追加者完全相同（可
    參98年12月9日審理筆錄第51、52頁），既為公訴檢察官對
    同一承審法官為之，並無誤會為不同案件而重複追加之可能
    ，益證該份追加起訴書並無另案追加起訴之法律效力，原審
    法院分案室未知上情，致於98年12月22日誤分案由義股法官
    承辦（新竹地院98年度易字第274號），此實與檢察官出具
    上開書面之本意不符。綜上，上開書類既無除言詞追加外另
    行追加起訴之意，就同一案件重複分案係法院分案程序所致
    ，足見公訴檢察官並無就同一案件重複追加起訴之情，法院
    依法自不得將之割分為實體與形式不受理之2個判決，原審
    僅著墨於檢察官於98 年12月10日提出之書面係載明臺灣新
    竹地方法院檢察署檢察官「追加起訴書」，未能就上開書面
    實質上係屬口頭追加起訴之補充書面加以詳查，實為不當。
    綜上，檢察官98年12月10日提出之書面和當庭口頭提出部分
    為同一，自不應因分案程序之失，將之曲解為另一獨立之追
    加起訴，本件既無刑事訴訟法第303條第1款所謂「起訴」之
    程序違背規定之情，原審即應於收到該書面後與之前口頭追
    加之部分合併處理，其竟援引上開條文而為不受理判決，自
    屬判決違背法律。
三、查被告被訴恐嚇危害安全部分（被告涉嫌恐嚇被害人陳傳忠
    ，另檢察官當庭以言詞追加恐嚇被害人甲○○），業經原審
    審理結果，以不能證明被告犯恐嚇罪，諭知被告無罪之判決
    。檢察官上訴，亦經本院判決駁回上訴在案。
四、本件檢察官追加起訴，當庭以言詞為之，法院已受理進行審
    理而為判決。檢方補送追加起訴書，既與前案為同一案件，
    依刑事訴訟法第265條第1項規定，應在第一審辯論終結前為
    之，竟在原審98年12月9日辯論終結後之98年12月21日始函
    送於法院。原審既已合併審理而為實體判決，並於判決後送
    分案再審查追加起訴書，程序上有無違背規定，尚無訴外裁
    判問題。
五、原審認追加起訴書係起訴之程序違背規定，判決本件公訴不
    受理，並無違誤。檢察官上訴以原判決違背法律云云，指摘
    原判決不當，求予撤銷改判，非有理由，應予駁回。
據上論斷，應依刑事訴訟法第368條，第373條，判決如主文。
本案經檢察官陳傳宗到庭執行職務。
中    華    民    國    99    年    3    月    16    日
            刑事第十二庭  審判長法  官   蔡  永  昌
                                法  官   蔡  國  在
                                法  官   蔡  新  毅
以上正本證明與原本無異。
不得上訴。
                                書記官   游  桂  
中    華    民    國    99    年    3    月    16    日

司法院資訊處製作；財團法人民間司法改革基金會備份。
